臺灣臺中地方法院行政訴訟判決
110年度交字第371號
原      告  林昌志  

被      告  臺中市交通事件裁決處
                      設臺中市○○區○○○路00號
代  表  人  黃士哲    住同上
訴訟代理人  黃曉妍律師
上列當事人間交通裁決事件，原告不服被告民國110年9月29日中
市裁字第68-ZXZA20714號裁決書，提起行政訴訟，本院判決如下
：
    主  文
原告之訴駁回。
訴訟費用新臺幣參佰元由原告負擔。
    事實及理由
一、程序事項：按行政訴訟法第237條之7規定，交通裁決事件之
    裁判，得不經言詞辯論為之。本件屬交通裁決事件，依兩造
    所述各節及卷內資料其事證已臻明確，本院認無經言詞辯論
    之必要，爰不經言詞辯論而為判決。
二、事實概要：
　　原告持有職業聯結車駕駛執照，前因「職業汽車駕駛人，不
    依規定期限參加駕駛執照審驗逾一年以上」之違規行為，遭
    被告於民國108年5月24日以中市裁字第68-63H009500號裁決
    書，裁處原告自108年5月24日起逕行註銷駕駛執照，原告未
    換發普通駕駛執照，再於110年3月16日10時17分許駕駛號牌
    KLF-8191號營業大貨車(下稱系爭車輛），行經國道1號北向
    86.200公里，因「駕駛執照業經註銷仍駕車」之違規行為，
    遭內政部警政署國道公路警察局第二公路警察大隊（下稱舉
    發機關）員警認定原告違反道路交通管理處罰條例第21條第
    1項第4款之規定，當場對原告製開第ZXZA20714號舉發違反
    道路交通管理事件通知單。被告審酌原告之駕照條件，在同
    一社會事實範圍內，認應以道路交通管理處罰條例第21之1
    第1項第5款「駕駛執照經註銷仍駕駛聯結車、大客車、大貨
    車」規定處罰，續於110年7月29日以中市裁字第68-ZXZA207
    14號裁決書，依道路交通管理處罰條例第21之1第1項第5款
    及「違反道路交通管理事件統一裁罰基準表」之規定，按逾
    到案期限60日以上之基準，裁處原告第4階段罰鍰新臺幣80,
    000元及駕駛執照扣繳。嗣經被告重新審查後，發現舉發機
    關變更舉發法條，考量對原告有利之原則，乃撤銷原處分，
    於110年9月29日重新製開中市裁字第68-ZXZA20714號裁決書
    （下稱原處分），依道路交通管理處罰條例第21之1第1項第
    5款及「違反道路交通管理事件統一裁罰基準表」之規定，
    按期限內到案之基準，裁處原告第1階段罰鍰新臺幣（下同
    ）60,000元及駕駛執照扣繳。
三、原告主張略以：
　　原告於110年3月16日遭警察臨檢才知道駕照被註銷，是否應
    有通知程序，而非逕行註銷駕駛人之駕照?等語。並聲明：
    原處分撤銷。
四、被告答辯略以：
    原告持有職業聯結車駕駛執照，前於107年7月10日因「職業
    汽車駕駛人，不依規定期限參加駕駛執照審驗者，逾期一年
    以上」，遭被告於108年5月24日以中市裁字第68-63H009500
    號裁決書裁處自108年5月24日起逕行註銷駕駛執照，裁決書
    於108年5月27日寄送至原告戶籍地址，由原告同居人即原告
    母親代為簽收，合法送達原告在案，不論原告有無親自收受
    裁決書，其不利益均應由原告承擔。原告之職業駕駛執照業
    經註銷，其未換發為普通駕駛執照前，不得駕駛汽車，惟原
    告仍於110年3月16日駕車上路，顯有故意或過失，自應受罰
    等語。並聲明：原告之訴駁回。
五、本院之判斷：
(一)按「（第1項）汽車駕駛人駕駛聯結車、大客車、大貨車，
    有下列情形之一者，汽車所有人及駕駛人各處40,000元以上
    80,000元以下罰鍰，並當場禁止其駕駛：5、駕駛執照業經
    吊銷、註銷仍駕車。（第2項）前項第5款、第6款之駕駛執
    照，均應扣繳之；第7款並吊銷其駕駛執照。」道路交通管
    理處罰條例第21條之1第1項第5款、第2項定有明文。
(二)再按「職業汽車駕駛人，不依規定期限，參加駕駛執照審驗
    者，處300元以上600元以下罰鍰；逾期1年以上者，逕行註
    銷其駕駛執照。」、「職業汽車駕駛人之駕駛執照，應自發
    照之日起，每滿3年審驗1次，並於審驗日期前後1個月內向
    公路監理機關申請審驗，審驗時並應檢附經第64條規定體格
    檢查合格證明。」道路交通管理處罰條例第26條第1項、道
    路交通安全規則第54條第1項前段定有明文。復按「處理違
    反道路交通管理事件，有關文書送達之程序，依行政程序法
    之規定。」、「送達，於應受送達人之住居所、事務所或營
    業所為之。」、「於應送達處所不獲會晤應受送達人時，得
    將文書付與有辨別事理能力之同居人、受雇人或應送達處所
    之接收郵件人員。」違反道路交通管理事件統一裁罰基準及
    處理細則第5條、行政程序法第72條第1項前段、第73條第1
    項亦定有明文。
(三)經查，原告之職業大貨車駕照依法應辦理審驗，然原告不依
    規定期限參加駕駛執照審驗之違規，經交通部公路總局臺中
    區監理所豐原監理站（違規日106年8月9日）予以舉發，該
    舉發通知單寄送原告戶籍地址「臺中市○○區○○路○○巷000○0
    號」，於106年9月13日由該址之同居人童玉玲簽收蓋章受領
    。嗣因原告未依規定辦理結案事宜，被告乃依處罰條例第26
    條第1項規定，於107年3月7日開立中市交裁字第68-63H0080
    88號裁決書，裁處原告罰鍰600元，該裁決書寄送原告戶籍
    地址「臺中市○○區○○路○○巷000○0號」，於107年3月7日由該
    址之同居人林隆雄所簽收蓋章受領。之後原告再因「職業汽
    車駕駛人，不依規定期限參加駕駛執照審驗逾一年以上」之
    違規行為，遭被告於108年5月24日以中市裁字第68-63H0095
    00號裁決書，裁處原告駕照自108年5月24日起逕行註銷，其
    舉發通知單及裁決書業已合法送達，並由原告戶籍地址之同
    居人簽收等情，此有舉發通知單送達證書、裁決書及送達證
    書、違規資料查詢、駕駛人基本資料（見本院卷第49、57-6
    3、71-73頁）等在卷可佐。次查，原告於駕籍主管機關登記
    之住所地即為其戶籍地址，且並未另行申請為其他「通訊地
    址」登記，此有駕駛人基本資料在卷足憑，足見前開舉發通
    知單及裁決書向原告戶籍地址為送達，係屬合法。則揆諸前
    開規定及說明，上開舉發通知單及裁決書已生合法送達效力
    。又原告身為領有職業駕駛執照之駕駛人，其職業駕駛執照
    上均載有審驗日期，用以提醒駕駛人如期前往審驗，是原告
    所持有之駕駛執照既為職業大貨車駕駛執照，本應依首揭規
    定依限接受審驗，自難諉為不知。是原告上開主張遭警察臨
    檢才知道駕照被註銷，是否應有通知程序，而非逕行註銷駕
    駛人之駕照云云，不足採信。
(四)另觀諸道路交通管理處罰條例第26條第2項：「前項經逕行
    註銷駕駛執照之職業汽車駕駛人，得申請換發同等車類之普
    通駕駛執照。」、道路交通安全規則第54條第3項：「職業
    汽車駕駛人得憑因逾期審驗被註銷之職業駕駛執照，申請換
    發同等車類之普通駕駛執照。但在未換發普通駕駛執照前，
    不得駕駛汽車。」所示，原告於本件違規時既未申請換發普
    通駕駛執照，自負有不得駕駛車輛之義務，原告竟無視於此
    仍駕車上路行駛，自該當道路交通管理處罰條例第21條之1
    第1項第5款之規定。
(五)綜上所述，原告於上述時、地確有「駕駛執照經註銷仍駕駛
    聯結車、大客車、大貨車」之違規行為，被告依處罰條例第
    21條之1第1項第5款、第2項規定，以原處分裁處原告，於法
    有據。原告訴請撤銷，為無理由，應予駁回。
六、本件事證已臻明確，兩造其餘主張及陳述，經核於判決結果
    不生影響，爰不逐一論列，附此敘明。
七、本件第一審裁判費為300元，應由原告負擔，爰確定第一審
    訴訟費用額如主文第2項所示。
據上論結，本件原告之訴為無理由，依行政訴訟法第237條之7、
第98條第1項前段、第237條之8第1項，判決如主文。
中　　華　　民　　國　 111　　年　 2　　月　　25　　日
　　　　　　　　　行政訴訟庭　法　官   吳俊螢
上為正本係照原本作成。
如不服本判決，應於送達後20日內，向本院提出上訴狀，其未表
明上訴理由者，應於提出上訴後20日內向本院補提理由書（均須
按他造人數附繕本）。上訴理由應表明關於原判決所違背之法令
及其具體內容，或依訴訟資料可認為原判決有違背法令之具體事
實。
中　　華　　民　　國　111　　年　　2　　月　　25　日
　　　　　　　　　　　　　　　 書記官　  王素珍